臺灣高等法院刑事判決
109年度上訴字第2544號
上  訴  人  
即  被  告  周志豪


上列上訴人因違反毒品危害防制條例案件，不服臺灣新北地方法
院109年度審訴字第265號，中華民國109年3月13日第一審判決（
起訴案號：臺灣新北地方檢察署108年度毒偵字第4582號），提
起上訴，本院判決如下：
    主  文
上訴駁回。               
    事實及理由
一、經本院審理結果，認第一審以上訴人即被告甲○○係違反毒品
    危害防制條例第10條第1項、第2項之施用第一、二級毒品罪
    ，依想像競合犯從一重之施用第一級毒品罪處斷，累犯，判
    處有期徒刑9月。經核原審判決之認事用法及量刑，均無不
    當，應予維持，並引用第一審判決書記載之事實、證據及理
    由（如附件）。
二、被告於準備程序及審判期日均無正當理由不到庭，逕以其所
    提出之上訴理由為上訴意旨（略以）：法院於科刑時應以行
    為人之責任為基礎，並審酌一切情狀，尤應注意如刑法第57
    條第1至10款所列事項，而為科刑輕重之標準等語。
三、惟按法官於有罪判決中，究應如何量處罪刑，抑或是否宣告
    緩刑等，均為實體法賦予審理法官裁量之刑罰權事項，法官
    行使此項裁量權，自得依據個案情節，參諸刑法第57條所定
    各款犯罪情狀之規定，於該法定刑度範圍內，基於合義務性
    之裁量，量處被告罪刑；至是否為緩刑之宣告，亦應形式上
    審究是否符合刑法第74條所定前提要件，並實質上判斷被告
    所受之刑，是否有以暫不執行為適當之情形等要件。質言之
    ，法官為此量刑或緩刑宣告之裁量權時，除不得逾越法定刑
    或法定要件外，尚應符合法規範之體系及目的，遵守一般有
    效之經驗及論理法則等法原則，亦即應兼顧裁量之外部及內
    部性，如非顯然有裁量逾越或裁量濫用之違法情事，自不得
    任意指摘為違法，此亦為最高法院歷年多起判例所宣示之原
    則（參見最高法院80年台非字第473號判決、75年台上字第7
    033號判決、72年台上字第6696號判決、72年台上字第3647
    號判決等，上述四則判決原均係判例，但依據108年7月4日
    施行之法院組織法第57條之1第2項，其效力與未經選編為判
    例之最高法院裁判相同）。本院以為，量刑或緩刑宣告與否
    之裁量權，乃憲法所保障法官獨立審判之核心，法院行使此
    項裁量權，亦非得以任意或自由為之，仍應受一般法律原理
    原則之拘束，即仍須符合法律授權之目的、法律秩序之理念
    、國民法律感情及一般合法有效之慣例等規範，尤其應遵守
    比例原則及平等原則之意旨，否則即可能構成裁量濫用之違
    法（另參見最高法院86年度台上字第7655號判決）。亦即如
    非有裁量逾越或裁量濫用之明顯違法情事，自不得擅加指摘
    其違法或不當，即使上級法院對下級法院裁量權之審查，亦
    應同此標準，此不僅在保障法官不受任何制度外之不當干涉
    ，更保障法官不受制度內的異質干涉，此方符憲法第80條所
    宣示獨立審判之真義。
四、次按煙毒之遺害我國，計自中國清末以來，垂百餘年，一經
    吸染，萎痺終身，其因此失業亡家者，觸目皆是，由此肆無
    忌憚，滋生其他犯罪者，俯首即得；更且流毒所及，國民精
    神日衰，身體日弱，欲以鳩形鵠面之徒，為執銳披堅之旅，
    殊不可得，是其非一身一家之害，直社會、國家之鉅蠹；而
    欲湔除毒害，杜漸防萌，當應特別以治本截流為急務，蓋伐
    木不自其本，必復生；塞水不自其源，必復流，本源一經斷
    絕，其餘則不戢自消也。「毒品危害防制條例」係鑒於煙毒
    之禍害蔓延，跨國販賣活動頻繁，而對之有所因應。故其立
    法目的在防止來自世界各國毒害，查緝流入毒品，預防及制
    裁與毒品有關之犯罪，亦即肅清煙毒，防制毒品危害，藉以
    維護國民身心健康，進而維持社會秩序，俾免國家安全之陷
    於危殆（司法院大法官議決釋字第476號解釋理由書節錄參
    照）。前述發人深省之文字係在說明毒品危害的不僅是個人
    的健康而已，更是對於家庭以及全體國民，乃至社會、國家
    戰力的重大危害，而欲戒除毒品，必須從斷絕來源作起。是
    本條例對於販賣、意圖販賣而持有，及單純持有毒品者，均
    訂有重刑刑罰之規定，以防止該等行為其後所可能發生之販
    賣、轉讓等更重大犯行，進而防堵可能發生之施用等損人不
    利己之犯行，其目的無非係在以國家之刑罰權，制裁並威嚇
    該等對國家安全及國民健康有重大危害之行為者。
五、本案符合修正後毒品危害防制條例第23條第2項之規定
（一）查被告本案施用甲基安非他命行為後，毒品危害防制條例
      第20條、第23條已於109年1月15日修正公布，並於同年7
      月15日施行，修正後第20條第3項規定為：「依前項規定
      為觀察、勒戒或強制戒治執行完畢釋放後，3年後再犯第1
      0條之罪者，適用前二項之規定」，係將修正前的「5年」
      後再犯，改為「3年」後再犯，餘文字均無修正。修正後
      第23條第2項規定係配合第20條第3項修正為：「觀察、勒
      戒或強制戒治執行完畢釋放後，3年內再犯第10條之罪者
      ，檢察官或少年法院（地方法院少年法庭）應依法追訴或
      裁定交付審理」，同係將修正前的「5年」內再犯，改為
      「3年」內再犯等語。就修正前後的法律適用指引，本條
      例第35條之1第2款明定：「本條例中華民國一百零八年十
      二月十七日修正之條文施行前犯第十條之罪之案件，於修
      正施行後，依下列規定處理：二、審判中之案件，由法院
      或少年法院（地方法院少年法庭）依修正後規定處理；依
      修正後規定應為不起訴處分或不付審理之裁定者，法院或
      少年法院（地方法院少年法庭）應為免刑之判決或不付審
      理之裁定」。從而依上述規定，本案施用甲基安非他命犯
      行，應依修正後第20條第3項、第23條第2項規定。
（二）修正第20條第3項的立法理由再次重申：本條例認施用毒
      品者具「病患性犯人」之特質，並參諸世界各國之醫療經
      驗及醫學界之共識，咸認施用毒品成癮者，其心癮甚難戒
      除，如觀察、勒戒或強制戒治執行完畢釋放後，【3年後
      始再有】施用第一級、第二級毒品之行為者，足見其有戒
      除毒癮之可能，宜再採以觀察、勒戒方式戒除其身癮及以
      強制戒治方式戒除其心癮之措施，為能放寬觀察、勒戒或
      強制戒治制度之適用時機，以協助施用者戒除毒癮，爰修
      正第三項，並刪除末句中「本條」二字等語。將修正前的
      「5年後」縮短為「3年後」。再配合修正後第23條第2項
      規定，觀察、勒戒或強制戒治執行完畢釋放後，「3年內
      再犯」第10條之罪者，檢察官或少年法院（地方法院少年
      法庭）應依法追訴或裁定交付審理。換言之，如果在3年
      內一犯再犯者，因為切斷立法者所預設的「3年內都未再
      犯施用毒品罪」的期間，自無觀察、勒戒或強制戒治之必
      要，而應依法追訴處罰。
（三）查被告前已數度因施用毒品，經法院裁定送觀察勒戒，甚
      至科處罪刑，有本院被告前案紀錄表在卷足憑。被告本件
      施用毒品犯行時間為「108年7月22日22時15分許採尿回溯
      28小時內之某時內」，依此時間往前回溯3年內，如被告
      均無經證明的施用毒品犯行，或前所為與施用毒品相關之
      犯行執行完畢，依據上述說明，被告就應該重為觀察、勒
      戒。換言之，如距前次執行與毒品相關刑罰（包括與犯其
      他罪定其應執行刑者）完畢後，3年內又犯施用毒品犯行
      ，即中斷3年的法定期間，不屬3年以上未施用毒品，已非
      「初犯」或有「3年後再犯」等毒品危害防制條例所定得
      施以觀察勒戒、強制戒治等醫療戒斷處遇之情形。
（四）經查被告距本次犯行最近一次的施用毒品犯行，並經判處
      罪刑執行完畢時間為105年7月22日，有本院被告前案紀錄
      表在卷可查。亦即於105年7月22日24時，即7月23日零時
      出監起，往後計算滿3年止的時間為108年7月22日24時。
      即使依據罪疑唯輕原則：罪證有疑，利益歸於被告，採最
      有利被告的解釋，認定被告於本件施用毒品的時間就是採
      尿當時，即108年7月22日22時15分許，仍差1小時多始滿3
      年，換言之，被告本件犯行仍屬「3年內」再犯，不符「3
      年後」始施用毒品，應為觀察、勒戒的規定，既未逾前案
      執行完畢3年後，自仍應依毒品危害防制條例第10條規定
      處罰。至於最高法院95年度第7次及97年第5次刑事庭會議
      決議，在修正前「5年後再犯」的解釋曾以為：「倘被告
      於5年內已再犯，經依法追訴處罰，縱其第三次（或第三
      次以上）再度施用毒品之時間，在初犯經觀察、勒戒或強
      制戒治執行完畢釋放五年以後，已不合於『五年後再犯』之
      規定，且因已於『五年內再犯』，顯見其再犯率甚高，原實
      施觀察、勒戒或強制戒治，已無法收其實效，即應依該條
      例第10條處罰」等語，嚴重違反立法者並不排除即便是第
      三次或以上再犯施用毒品罪，只要距離先前觀察、勒戒或
      強制戒治執行完畢釋放後超過5年（現修正為3年），仍應
      再為觀察、勒戒，以瞭解行為人何以5年（或3年）都沒有
      再施用毒品，為何會又再施用毒品，而不進入刑事處罰的
      立法原意，始終有違法、違憲之疑義，幸經最高法院於10
      9年8月11日以現行「多數見解」之方式表明：「本院95年
      度第7次及97年度第5次刑事庭會議決議，不再供參考」，
      附此敘明。
六、次查原審以被告犯行明確，其所為係以一行為同時違反毒品
    危害防制條例第10條第1項、第2項之施用第一級、第二級毒
    品罪，為想像競合犯，從一重之施用第一級毒品罪論處，累
    犯，並審酌被告前已有因施用毒品經觀察勒戒、強制戒治且
    經法院判處罪刑之前科紀錄，仍無視國家對於杜絕毒品犯罪
    之禁令，再為本件施用毒品之犯行，是其戒除毒癮之意志不
    堅，定力不足，又同時施用第一、二級毒品之犯罪情節，兼
    衡其犯後坦承犯行之態度，及施用毒品僅戕害己身健康，所
    幸尚未對社會造成實質危害，暨其上述素行、國中畢業之智
    識程度、小康之家庭經濟狀況等一切情狀，因而量處有期徒
    刑9月。本院審酌：
（一）就累犯加重其刑部分：
　　1.經查被告前有多次施用毒品之前案紀錄，其最後1次係經
      原審法院以102年度訴字第1279號判決判處有期徒刑7月（
      共3罪），並定應執行有期徒刑為1年8月確定，並與先前
      未執行完畢之殘刑共1年2月18日接續執行，嗣於105年7 
      月22日縮刑期滿執行完畢等情，有本院被告前案紀錄表在
      卷可查，被告於5年以內故意再犯有期徒刑以上之本案，
      原已符合刑法第47條第1項「累犯」應加重其刑之要件。
　　2.惟自「行為刑法」角度觀之，犯罪是對於行為人的「犯罪
      行為」懲罰並預防再犯，刑法第1條即表彰這樣的概念，
      而於量刑時，行為人的人格固然可以是間接的參考因素，
      經由行為動機、行為手段、罪責程度等（亦即刑法第57條
      的量刑因素）裁量具體刑罰，過往主要根據行為人的人格
      ，而非根據其具體犯罪行為來量處刑罰的所謂「刑為人刑
      法」的概念，在現代法治國家早應被淘汰。例如刑法第57
      條第5款已審酌犯罪行為人的「品行」作為裁量刑罰的基
      礎，但同法第47條卻將犯罪行為人這次犯罪前，5年內所
      接受的刑罰執行，強制法官必須考量在這次犯罪的量刑因
      素，而且是強制加重刑罰，甚至可以加重法定刑到2分之1
      ，這就是「行為人刑法」，而非「行為刑法」的立法，並
      且當併用刑法第47條及57條第5款時，不免有對行為人犯
      行重覆評價的疑慮，在這次的犯罪重覆將以前已經受到懲
      罰完畢的行為，再次評價並加重其刑，更是可能違反一事
      不再理或一罪不二罰原則。然而，108年2月22日甫公布的
      司法院釋字第775號解釋僅從是否違反憲法一行為不二罰
      原則的角度，認為累犯制度並未違憲，而謂：刑法第47條
      「法律文義及立法理由觀之，立法者係認為行為人於前罪
      徒刑執行完畢或一部之執行而赦免後，5年內又故意違犯
      後罪，因累犯者之主觀惡性較重，故所違犯之後罪應加重
      本刑至二分之一。是系爭規定─（指刑法第47條）所加重
      處罰者，係後罪行為，而非前罪行為，自不生是否違反憲
      法一行為不二罰原則之問題」（解釋理由書參見）。殊不
      論大法官過度簡化一行為不二罰的論證，惟至少大法官認
      為累犯所定一律加重最低本刑的規定，不符罪刑相當原則
      ，而牴觸比例原則：「其不分情節，基於累犯者有其特別
      惡性及對刑罰反應力薄弱等立法理由，一律加重最低本刑
      ，於不符合刑法第59條所定要件之情形下，致生行為人所
      受之刑罰超過其所應負擔罪責之個案，其人身自由因此遭
      受過苛之侵害部分，對人民受憲法第8條保障之人身自由
      所為限制，不符憲法罪刑相當原則，牴觸憲法第23條比例
      原則。於此範圍內，有關機關應自本解釋公布之日起2年
      內，依本解釋意旨修正之。於修正前，為避免發生上述罪
      刑不相當之情形，法院就該個案應依本解釋意旨，裁量是
      否加重最低本刑」（解釋文第一段）。是實務以往操作的
      「應」加重其刑即一律強制加重的法律效果，司法院大法
      官釋字第775號解釋公布後，即使尚未修法，司法實務即
      應解釋為「得」加重，亦即應視行為人前罪與後罪的關係
      ，以個案認定是否「有其特別惡性及對刑罰反應力薄弱（
      累犯制度的立法理由）」之情，始得加重其刑。至於大法
      官於解釋理由書就一律加重最低本刑造成違憲結果所舉事
      例：「因目前實務上有期徒刑加重係以月為計算單位，如
      最低法定本刑為6月有期徒刑，累犯加重結果，最低本刑
      為7月有期徒刑。本來法院認為諭知6月有期徒刑得易科罰
      金或易服社會勞動即可收矯正之效或足以維持法秩序（刑
      法第41條第1項及第3項規定參照），但因累犯加重最低本
      刑之結果，法院仍須宣告7月以上有期徒刑，致不得易科
      罰金或易服社會勞動」，自不能理解為僅有在此種事例始
      有「得」加重與否的適用，亦屬當然。
　　3.查被告前罪係為施用第一級毒品罪，其甫於105年7月22日
      執行完畢後，於當日經警採尿回溯26小時內之某時許（不
      含因公權力拘束而無從施用毒品之時間），甫未滿1日即
      又犯本罪施用第一級毒品之犯行，且前罪與本罪之犯罪類
      型相同，固然戒絕毒癮本屬不容易之事，但藉由刑罰規制
      ，被告更應下定決心堅定意志擺脫毒品，惟被告仍一犯再
      犯，足認其對刑罰反應力的薄弱，從而，本院認被告仍應
      依刑法第47條第1項規定，加重其刑。
（二）就適用刑法第57條量刑部分：
　　　經核原審量刑尚未逾越比例及平等原則，客觀上亦無裁量
      權怠惰或濫用之情，形式上觀察原判決亦無認定事實錯誤
      、量刑瑕疵或違背法令等情事。被告上訴意旨僅為抄錄刑
      法第57條內容，而爭執原審量刑有過重之疑，惟本院經核
      原審量刑均稱適當，亦符憲法比例原則及平等原則之要求
      ，是以被告上訴意旨並無理由，應予駁回。唯願被告經此
      次處罰能記取教訓，莫忘努力，早日復歸社會，並能遠離
      毒品，不再重蹈覆轍，使刑罰之積極意義得以實現。
七、末按被告合法傳喚，無正當之理由不到庭者，得不待其陳述
    ，逕行判決，刑事訴訟法第371條定有明文。本條屬第二審
    之特別規定，無似同法第306條限定於「法院認為應科拘役
    、罰金或應諭知免刑或無罪之案件」，乃學理上所稱「缺席
    判決」之規定，二審程序所以並無案件種類及刑罰種類之限
    制，想係立法者考量在已經有第一審判決為基礎下，為兼顧
    訴訟經濟之原則，避免被告以提起上訴之方式拖延訴訟程序
    ，或檢察官提起上訴，而被告認並無理由不欲到庭者，且無
    違憲法比例原則之要求下，使與植基於正當法律程序所要求
    的被告最後陳述權（刑事訴訟法第290條）調和，所為之例
    外規定。查被告於本院準備程序及審理期日，經本院合法傳
    喚，均無正當理由不到庭，依據前述說明，並無侵害被告訴
    訟上之答辯權及最後陳述權，依法爰不待其陳述逕行一造缺
    席辯論及判決，附此敘明。
據上論斷，應依刑事訴訟法第373條、第368條、第371條，判決
如主文。
本案經檢察官許智鈞提起公訴，檢察官周慶華到庭執行職務。
中　　華　　民　　國　　109 　年　　9 　　月　　30　　日
                  刑事第二庭    審判長法　官  周盈文
                                      法　官  郭豫珍
                                      法　官  錢建榮
以上正本證明與原本無異。
如不服本判決，應於收受送達後20日內向本院提出上訴書狀，其
未敘述上訴之理由者並得於提起上訴後20日內向本院補提理由書
（均須按他造當事人之人數附繕本）「切勿逕送上級法院」。
                                      書記官  許俊鴻
中　　華　　民　　國　　109 　年　　9 　　月　　30　　日
【附件】
臺灣新北地方法院刑事判決
                                    109年度審訴字第265號
公　訴　人　臺灣新北地方檢察署檢察官
被　　　告　甲○○　
                    
　　　　　　　　　　
　　　　　　　　　　
　　　　　　　　　　
上列被告因違反毒品危害防制條例案件，經檢察官提起公訴（10
8 年度毒偵字第4582號），嗣於本院準備程序中，被告就被訴事
實為有罪之陳述，經本院告知被告簡式審判程序之旨，並聽取當
事人之意見後，經本院合議庭裁定改由受命法官獨任依簡式審判
程序進行，判決如下：
    主  文
甲○○施用第一級毒品，累犯，處有期徒刑玖月。扣案如附表編
號一至三所示之物沒收銷燬。
    事  實
一、甲○○前因施用毒品案件，經本院以96年度毒聲字第417 號裁
    定執行觀察、勒戒後，因認有繼續施用毒品之傾向，復經本
    院以97年度毒聲字第958 號裁定令入戒治處所施以強制戒治
    ，於民國98年2 月9 日執行完畢釋放出所，並由臺灣新北地
    方檢察署檢察官以98年度戒毒偵字第222 號為不起訴處分確
    定；㈠復於前揭觀察勒戒、強制戒治執行完畢釋放後5 年內
    之98年間，因施用毒品案件，經本院以98年度訴字第2963號
    判決判處有期徒刑6 月、4 月，應執行有期徒刑8 月，嗣經
    臺灣高等法院以98年度上訴字第4553號判決上訴駁回確定；
    ㈡於98年間，經本院以98年度訴字第3791號判決判處有期徒
    刑9 月、5 月，應執行有期徒刑1 年，嗣經臺灣高等法院以
    98年度上訴字第5018號判決上訴駁回確定；㈢於98年間，經
    本院以98年度訴字第4382號判決判處有期徒刑8 月確定；㈣
    於99年間，經本院以99年度訴字第1018號判決判處有期徒刑
    10月、6 月，應執行有期徒刑1 年2 月確定；㈤於99年間，
    經本院以99年度訴字第2128號判決判處有期徒刑8 月、4月
    ，應執行有期徒刑10月確定，上開㈠至㈢與㈣、㈤所示之罪刑，
    經本院以100 年度聲字第5057號分別裁定應執行有期徒刑2 
    年2 月、1 年10月確定，上開罪刑接續執行後，於102 年1 
    月2 日假釋出監付保護管束，嗣假釋經撤銷，應執行殘刑1 
    年2 月18日；㈥於102 年間，因施用毒品案件，經本院以102
     年度訴字第1279號判決判處有期徒刑7 月（共3 罪），應
    執行有期徒刑1 年8 月確定，並與上開殘刑1 年2 月18日接
    續執行，於105 年7 月22日縮刑期滿執行完畢。
二、詎甲○○猶不知悔改，仍未戒除毒癮，明知海洛因及甲基安非
    他命分別為毒品危害防制條例第2 條第2 項第1 款、第2款
    所規定之第一級毒品及第二級毒品，不得非法持有、施用，
    竟基於施用第一級毒品海洛因及第二級毒品甲基安非他命之
    犯意，於108 年7 月22日22時15分許為警採尿回溯26小時內
    之某時許（不含因公權力拘束而無從施用毒品之時間），在
    新北市三重區某處所內，以將海洛因及甲基安非他命混合置
    入玻璃球內，以火燒烤吸食煙霧之方式，同時施用第一級毒
    品海洛因及第二級毒品甲基安非他命1 次。嗣於108 年7月2
    2日19時30分許，員警在新北市○○區○○路00號上格飯店5 樓5
    01 號房實施臨檢，經甲○○同意進入及搜索後，當場扣得其
    持有含第一級毒品海洛因成分之殘渣袋2 個（即附表編號一
    所示之物) 、含第一級毒品海洛因成分之注射針筒3 支（即
    附表編號二所示之物) 、含第二級毒品甲基安非他命成分之
    吸食器1 組（即附表編號三所示之物) 及與本案無關之未檢
    出毒品成分之燈泡1 顆（即附表編號四所示之物)，復得其
    同意經警採集其尿液送驗後，檢驗結果確呈嗎啡、可待因、
    安非他命及甲基安非他命陽性反應，而悉上情。
三、案經新北市政府警察局三重分局報請臺灣新北地方檢察署檢
    察官偵查起訴。
    理  由
一、本案被告甲○○所犯係死刑、無期徒刑、最輕本刑為3 年以上
    有期徒刑以外之罪，其於準備程序中就被訴事實為有罪之陳
    述，經法官告知簡式審判程序之旨，並聽取公訴人、被告之
    意見後，本院認無不得或不宜改依簡式審判程序進行之情形
    ，爰依刑事訴訟法第273 條之1 第1 項規定，經合議庭裁定
    由受命法官獨任進行簡式審判程序審理，則本案證據之調查
    ，依刑事訴訟法第273 條之2 規定，自不受同法第159 條第
    1 項、第161 條之2 、第161 條之3 、第163 條之1 及第16
    4 條至第170 條規定之限制，合先敘明。
二、上揭犯罪事實，業據被告甲○○於本院審理時坦承不諱；而其
    於108 年7 月22日22時15分許經警採集之尿液送台灣檢驗科
    技股份有限公司囑託鑑定結果，確呈嗎啡、可待因及安非他
    命、甲基安非他命之陽性反應，且甲基安非他命之濃度反應
    皆遠高於安非他命一情，有自願採尿同意書、新北市政府警
    察局三重分局受採集尿液檢體人姓名及檢體編號對照表、台
    灣檢驗科技股份有限公司108 年8 月5 日及同年11月18日出
    具之檢體編號C0000000濫用藥物檢驗報告各1 份附卷可稽（
    見108 毒偵4582卷，下稱第4582卷，第19至20頁、第40頁、
    第48頁），而於同日為警扣得之殘渣袋2 個、注射針筒3支
    、吸食器1 個（即附表編號一至三所示之物) ，經送鑑驗以
    乙醇溶液沖洗後，確實檢出各含第一級毒品海洛因、第二級
    毒品甲基安非他命成分一情，有臺北榮民總醫院108 年8月3
    0日北榮毒鑑字第C0000000號毒品成分鑑定書㈠、㈡各1份存卷
    可參（見第4582卷第43至44頁），並有新北市政府警察局三
    重分局扣押筆錄、扣押物品目錄表各1 份及扣案物品照片4 
    張等存卷可憑（見第4582卷第13至15頁、第17至18頁）。按
    海洛因於人體內可迅速代謝成6-乙醯嗎啡，然後轉變成嗎啡
    ，根據Yong及LiK 在Bulletinon Narcotics所發表之報告，
    施用嗎啡、海洛因等藥物後1 小時，即可於尿液中檢出嗎啡
    等成分。至於施用多久後仍可檢出相關成分，依據Cone及We
    lch 發表於Journal of Analytical Toxicology（1991）之
    報告，分別施用單一劑量3mg 及6mg 之海洛因，可檢測到6-
    乙醯嗎啡之期間平均約2.4 至4.2 小時，最久者不超過8 小
    時，即使施用更高劑量，在24小時或更短期間內，即無法檢
    出該成分，而可檢測到嗎啡之期間則平均約可達17至26小時
    ；又依據Clarke's Analysis of Drugs and Poisons第3 版
    記載，施用甲基安非他命能快速吸收，甲基安非他命於人體
    之半衰期約為9 小時，施用後24小時內，約有施用劑量之70
    % 由尿中排出，其中約43% 以甲基安非他命原態排出，5%以
    安非他命排出，一般可檢出之最長時間為1 至5 天，分別業
    據行政院衛生署管制藥品管理局（現更名衛生福利部食品藥
    物管理署）90年5 月4 日管檢字第93902 號、96年6月25日
    管檢字第0960006316號函釋在案，為本院職務上已知之事實
    。是被告前揭任意性自白既有上開證據足資補強，應堪信為
    真實。
三、另被告有事實欄一所示之施用毒品前科，此有臺灣高等法院
    被告前案紀錄表在卷可參；其於觀察勒戒、強制戒治執行完
    畢釋放後5 年內，復因施用毒品犯行而經法院判處罪刑確定
    後，再為本案施用海洛因、甲基安非他命之事證明確，而與
    毒品危害防制條例第20條、第23條所定之「初犯」或「5 年
    後再犯」情形有別（最高法院95年度第7 次刑事庭會議決議
    內容參照），自應依毒品危害防制條例第23條第2 項規定，
    依法追訴、處罰。準此，本案事證明確，被告犯行洵堪認定
    ，應依法論科。
四、論罪科刑：
  ㈠按海洛因、甲基安非他命分別屬毒品危害防制條例第2 條第2
     項第1 款、第2 款所定之第一級、第二級毒品，是核被告
    甲○○所為，係犯毒品危害防制條例第10條第1 項、第2 項之
    施用第一級、第二級毒品罪。被告上開為施用海洛因、甲基
    安非他命而持有海洛因、甲基安非他命之低度行為，為其施
    用第一級、第二級毒品之高度行為所吸收，均不另論罪。又
    被告就上開犯行係以將海洛因及甲基安非他命混合置入玻璃
    球內，以火燒烤吸食煙霧之方式，違犯前揭施用第一級、第
    二級毒品，業據被告於本院準備程序時供明無訛，且經遍查
    全卷，尚無足證被告所述與事實不符之積極證據資料，依罪
    疑唯輕原則，自應作有利於被告之認定；故被告就本案犯行
    係以一行為同時觸犯毒品危害防制條例第10條第1 項及第2 
    項之罪，為想像競合犯，依刑法第55條之規定，應從一重之
    施用第一級毒品罪處斷；檢察官起訴意旨認被告係分別施用
    第一級毒品與第二級毒品之行為之犯意各別、行為互殊，應
    予分論併罰等語，容有誤會，附此敘明。
  ㈡另被告前有如事實欄所載之刑案前科紀錄及徒刑執行情形，
    有臺灣高等法院被告前案紀錄表1 份在卷可憑，其於有期徒
    刑執行完畢5 年內故意再犯本案有期徒刑以上之罪，係屬累
    犯；另審酌釋字第775 號解釋意旨，參以被告前已因毒品案
    件經法院判處罪刑，且於105 年7 月22日執行完畢後，未能
    記取教訓，再次為本件施用毒品犯行，顯然忽視法律禁令，
    對刑罰反應力薄弱，有延長矯治期間之必要，故依刑法第47
    條第1 項規定，加重其刑。
  ㈢爰審酌被告前已有因施用毒品經觀察勒戒、強制戒治且經法
    院判處罪刑之前科紀錄，竟無視國家對於杜絕毒品犯罪之禁
    令，再為本件施用毒品之犯行，應認其戒除毒癮之意志不堅
    ，定力不足，又同時施用第一、二級毒品之犯罪情節，兼衡
    其犯後坦承犯行之態度，及施用毒品僅戕害己身健康，所幸
    尚未對社會造成實質危害，暨其上開素行、國中畢業之智識
    程度、小康之家庭經濟狀況等一切情狀，量處如主文所示之
    刑，以示懲儆。
五、沒收部分：
  ㈠扣案含有第一級毒品海洛因成分之殘渣袋2 個、注射針筒3支
    （即附表編號一、二所示之物) ，均屬被告本案施用毒品犯
    行查獲之第一級毒品，應依毒品危害防制條例第18條第1項
    前段規定，諭知沒收銷燬（因檢驗需要而經取用滅失之部分
    ，不再宣告沒收銷燬，附此敘明），包裝前開海洛因之殘渣
    袋2 個、注射針筒3 支，因無從與海洛因完全分離，而應與
    海洛因併同沒收銷燬。
  ㈡至扣案之吸食器1 組（即附表編號三所示之物) ，屬被告所
    有，且供其犯本案施用毒品犯行所用之物，業經被告於本院
    審理時陳明在卷，惟經送驗後檢出含有第二級毒品甲基安非
    他命成分，而其上殘留之毒品因難以析離，且無析離之實益
    與必要，應整體視之為毒品即違禁物處理，爰依毒品危害防
    制條例第18條第1 項前段規定，諭知沒收銷燬。
  ㈢至扣案未檢出毒品成分之燈泡1 顆（即附表編號四所示之物
    ），固屬被告所有，然與被告為本案施用第一級、第二級毒
    品犯行並無關連，亦非違禁物或應沒收之物，自無從於本案
    宣告沒收，併此說明。
據上論斷，應依刑事訴訟法第273 條之1 第1 項、第299 條第1
項前段，毒品危害防制條例第10條第1 項、第2 項、第18條第1
項前段，刑法第11條、第47條第1 項、第55條，判決如主文。
本案經檢察官邱舒婕到庭執行職務。
中　　華　　民　　國　 109　　年　　3 　　月　　13　　日
                  刑事第二十四庭  法  官  陳俞伶
以上正本證明與原本無異。
如不服本判決，應於判決送達後20日內敘明上訴理由，向本院提
出上訴狀（應附繕本），上訴於臺灣高等法院。其未敘述上訴理
由者，應於上訴期間屆滿後20日內向本院補提理由書「切勿逕送
上級法院」。
                                  書記官  方信琇
中　　華　　民　　國　 109　　年　　3 　　月　　13　　日
附錄本案論罪科刑法條全文：
毒品危害防制條例第10條
施用第一級毒品者，處6 月以上5 年以下有期徒刑。
施用第二級毒品者，處3 年以下有期徒刑。
附表：

編號 扣案物品名稱     毒品成分/ 數量  所有人       備註  一 殘渣袋 2 個，經送鑑驗以乙醇溶液沖洗後，確實檢出含第一級毒品海洛因成分 甲○○ 本案施用毒品犯行查獲之第一級毒品 二 注射針筒 1 支，經送鑑驗以乙醇溶液沖洗後，確實檢出含第一級毒品海洛因成分 甲○○ 本案施用毒品犯行查獲之第一級毒品   2 支，經送鑑驗以乙醇溶液沖洗後，確實檢出含第一級毒品海洛因成分   三 吸食器 1 組，經送鑑驗以乙醇溶液沖洗後，確實檢出含第二級毒品甲基安非他命成分 甲○○ 本案施用毒品犯行查獲之第二級毒品  四 燈泡 1 顆 甲○○ 未檢出毒品成分且與被告犯本件犯行並無關連